臺灣高等法院刑事判決
110年度上更一字第216號
上  訴  人  
即  被  告  林佑儒



選任辯護人  王柯雅菱律師
上  訴  人  
即  被  告  林竑甫



選任辯護人  林永祥律師(法扶)
上列上訴人等因強盜等案件，不服臺灣桃園地方法院108年度矚
重訴字第6號，中華民國109年9月15日第一審判決（起訴案號：
臺灣桃園地方檢察署108年度偵字第15989、16519、16681、1671
8、20964號），提起上訴判決後，經最高法院發回更審，本院判
決如下：
    主  文
原判決關於林佑儒、林竑甫共同強盜未遂部分暨定應執行刑部分
，均撤銷。
林佑儒共同犯恐嚇取財未遂罪，處有期徒刑壹年陸月。
林竑甫共同犯恐嚇取財未遂罪，累犯，處有期徒刑壹年肆月。
扣案附表一編號4、6之物沒收。
    犯罪事實
一、林佑儒、林竑甫因前於民國108年5月26日在桃園市桃園區戀
    情汽車旅館開槍乙鎮事為警查緝，即隨身攜帶附表一編號1
    至3所示改造手槍3枝、編號5之制式手槍1枝、編號7之制式
    霰彈槍1枝、編號8之改造步槍1枝及附表一編號9、11、12、
    附表二編號11、13所示制式子彈112顆、附表一編號10、附
    表二編號12所示制式霰彈56顆、附表二編號1所示非制式子
    彈32顆四處逃匿，為籌措逃亡及林竑甫女友即將生產所需資
    金，林佑儒先於108年6月11日致電梁敬國商借新臺幣（下同
    ）10萬元，遭梁敬國拒絕，林佑儒、林竑甫為達借款目的，
    竟基於意圖為自己不法所有之恐嚇取財之犯意聯絡，於108
    年6月12日下午6時許，持上開客觀上足以對人之生命、身體
    、安全構成威脅，具有危險性，可供兇器使用之槍枝、子彈
    ，林佑儒另持附表一編號4、6所示不具殺傷力、惟質地堅硬
    仍可作為兇器使用之空包彈槍2枝、附表三編號1之空包彈8
    顆，林竑甫另持可供兇器使用之摺疊刀1枝（未據扣案），
    前往桃園市○○區○○路○段0○0號梁敬國經營之○○車行，適梁敬
    國外出未遇，林佑儒、林竑甫恐車行員工報警或對外求援導
    致事跡敗露，遂另行起意，基於剝奪行動自由之犯意聯絡，
    於同日下午6時20分許，分持附表一編號4、6所示空包彈槍
    裝填附表三編號1之空包彈8顆，朝車行天花板射擊，林竑甫
    復持摺疊刀刺破沙發（毀損部分未據告訴），喝令○○車行員
    工李芷芸、陳舒芸、張力仁、呂佳運、趙威傑、温淯翔、陳
    慶諒、張晉華、高明駿（下合稱李芷芸等9人）交出行動電
    話、進入車行會客室內不准離開，復以：「如不告知店長所
    在，就要給員工一人一刀」等語，以此恫嚇，以此強暴、脅
    迫方式，非法剝奪李芷芸等9人之行動自由。林佑儒、林竑
    甫見李芷芸等9人已遭控制，即由林佑儒持車行員工之行動
    電話聯繫梁敬國，以借貸為名要索100萬元，並開啟視訊功
    能，向梁敬國展示所持槍彈，藉此隱含將可能加害李芷芸等
    9人生命、身體之意恐嚇梁敬國，致其因擔心其員工安危而
    心生畏懼，而允諾借貸100萬元。然於梁敬國回家取款返回○
    ○車行之前，警員業已據報到場將現場包圍，林佑儒、林竑
    甫未能得手，與警對峙期間，林佑儒持附表一編號3所示改
    造手槍裝填附表二編號11所示制式子彈16顆及附表一編號8
    所示改造步槍裝填附表二編號13所示制式子彈3顆，林竑甫
    則持附表一編號7所示制式霰彈槍裝填附表二編號12所示制
    式霰彈2顆，朝○○車行外射擊。其後經警方進入○○車行談判
    ，林佑儒、林竑甫自知無法突圍，遂命李芷芸等9人站在窗
    邊，藉此示意警方莫要攻堅，而於同日晚間10時50分許將李
    芷芸等9人釋放，並投案交出附表一編號1至8所示槍枝、附
    表一編號9至12所示子彈、附表二編號1 所示子彈及附表三
    編號2、3所示制式空包彈、非管制槍砲主要組成零件之零組
    件，另為警在現場查扣附表二編號11至13所示已擊發子彈遺
    留之彈殼、附表三編號1所示已擊發之空包彈及附表三編號4
    至10所示遺留物品（林佑儒、林竑甫前開所犯共同非法持有
    手槍及子彈、共同非法持有獵槍、可發射子彈具殺傷力之槍
    枝及子彈、共同恐嚇危害安全及共同剝奪他人行動自由部分
    ，業經前審即本院109年度上訴字第3840號判決有罪，並經
    最高法院以110年度台上字第4960號駁回其等之上訴而確定
    在案），始未得逞而未遂。
二、案經臺灣桃園地方檢察署檢察官指揮桃園市政府警察局桃園
    分局、中壢分局報請臺灣桃園地方檢察署檢察官偵查起訴。
    理  由
壹、程序部分：　
一、本院審理範圍：
　  本件審理範圍係最高法院110年度台上字第4960號判決撤銷
    前審即本院110年4月28日109年度上訴字第3840號判決關於
    被告林佑儒、林竑甫被訴共同強盜被害人梁敬國未遂部分。
    至原判決犯罪事實欄一至五所載共同非法持有手槍及子彈、
    共同非法持有獵槍、可發射子彈具殺傷力之槍枝及子彈、共
    同恐嚇危害安全及共同剝奪他人行動自由部分，業經前審即
    本院109年度上訴第3840號判決有罪，並經最高法院以110年
    度台上字第4960號駁回其等之上訴而確定在案，均非本院審
    理範圍。故本件審理範圍，限被告林佑儒、林竑甫被訴共同
    強盜被害人梁敬國未遂部分，合予說明。
二、證據能力之說明：　　
　  本院認定事實所引用之下列證據資料（包含供述證據、文書
    證據等），並無證據證明係公務員違背法定程序所取得。又
    檢察官、被告林佑儒、林竑甫及其等之辯護人，於原審準備
    程序、審理時及本院準備程序、審理時，對原審及本院所提
    示之被告以外之人審判外之供述，包括供述證據、文書證據
    等證據，就證據能力均未表示爭執，且迄言詞辯論終結前並
    未聲明異議，亦無顯有不可信之情況與不得作為證據之情形
    ，本院審酌上開證據資料製作時之情況，尚無違法不當及證
    明力明顯過低之瑕疵，認為以之作為證據應屬適當，是依刑
    事訴訟法第159條至第159條之5規定，本院所引用供述證據
    及文書證據等，均有證據能力。
貳、實體部分：
一、事實之認定：
　㈠訊據上訴人即被告林佑儒、林竑甫於本院審理時對上揭恐嚇
    取財未遂犯行均坦承不諱(見本院卷第223、397、423、426
    、427頁)，並經證人梁敬國於偵查中、本院審理時結證綦詳
    （見他字第4137號卷二第148至151頁、本院卷第398至409頁
    ），且經證人即警員洪俊德於原審審理時結證明確（見原審
    卷三第425至432頁），復有附表一、附表二編號1、11至13
    、附表三編號1所示物品扣案暨各該證據欄所載證據可佐，
    及桃園市政府警察局108年7月9日桃警鑑字第1080046798號
    函所附桃園分局轄內林佑儒等人涉槍砲案現場勘察報告、現
    場勘察照片229張、刑案現場圖2張附卷足憑（見偵字第1651
    9號卷二第19至153頁）。
　㈡被告林佑儒、林竑甫係共同恐嚇取財未遂：
　1.按恐嚇取財與強盜罪，二者就其同具有不法得財之意思，及
    使人交付財物而言，固無異趣，但就被害人是否喪失意思自
    由，不能抗拒言之，前者被害人尚有意思自由，後者被害人
    之意思自由已被壓制，達於不能抗拒之程度，故恐嚇取財罪
    ，其恐嚇行為雖不以將來之惡害通知為限，即以目前之危害
    相加，亦屬之，但必其強暴、脅迫手段，尚未使被害人達於
    不能抗拒之程度始可，如其強暴、脅迫行為，已使被害人喪
    失意思自由，達於不能抗拒之程度，即應構成強盜罪，而非
    恐嚇取財罪（最高法院87年度台上字第2278號、87年度台上
    字第1197號判決要旨可資參照）。次按強盜罪，係以意圖為
    自己或第三人不法之所有，以強暴、脅迫、藥劑、催眠術或
    他法，至使不能抗拒，而取他人之物或使其交付，為構成要
    件。所謂至使不能抗拒，係指行為人所施用之強暴、脅迫等
    非法方法，在客觀上足使被害人喪失意思自由，並達於不能
    抗拒之程度者而言；而強盜罪與恐嚇取財罪之區別，係以對
    於被害人施用強暴、脅迫等非法方法，所加之威嚇程度為標
    準，依照社會通念或一般人的生活經驗為判斷，倘其程度足
    以壓抑被害人之意思自由，於身體或精神上達到不能抗拒或
    顯難抗拒之程度，而取他人之物或使其交付者，即屬強盜罪
    ；否則，被害人交付財物與否，尚有相當之意思自由，在社
    會一般通念上，猶未達不能抗拒之程度，縱因此懷有恐懼之
    心，亦僅成立恐嚇取財罪。
　2.證人梁敬國於偵查時證稱：「108年6月12日之前林佑儒有打
    電話給我，提到5月去汽車旅館開槍的事，表示他最近有狀
    況、不方便，要向我借10萬元，後來林佑儒於108年6月12日
    到○○車行，用車行員工的手機打電話給我，再次向我借錢，
    我就以人在外面不方便為由婉拒。」等語（見偵字第16519
    號卷一第105、106頁），於原審審理時證稱：「林佑儒有跟
    我提過5月在汽車旅館開槍的事，說他最近有狀況，要跟我
    借10萬元，我沒有答應，後來108年6月12日當天我不在車行
    ，車行有員工在，林佑儒就用車行業務員的手機打視訊電話
    給我，他一直拿著槍，我看到他揹著槍，表示：『我之前跟
    你借10萬元你不要，我現在要跟你借100萬元』，我說幾10萬
    我可以，100萬元我有點壓力，因為林佑儒說他急著要，我
    有說我趕回去。」等語（見原審卷三第438至441頁），本院
    審理時結證稱：「在本案之前跟林佑儒、林竑甫他們沒有金
    錢上的往來，在本案發生之前，知道他們持有槍枝，聽朋友
    說的，但沒有看到他們持有槍枝，也沒跟他們求證過，本案
    發生前幾天，是林佑儒打電話跟我借10萬元，我沒有答應。
    本案林佑儒用我的員工的手機跟我視訊，我人在外面，林佑
    儒說要跟我借壹佰萬，我不知道他旁邊還有誰，我只有看到
    他，我知道他在我的車行，我不知道我的員工當時被挾持，
    我有看到我的員工待在一個房間，應該是林佑儒叫我的員工
    待在一個房間；我當下就知道他們身上有槍，我視訊有看到
    林佑背著槍，但我不知道他們開槍，我有答應借錢，因為他
    之前有去汽車旅館開槍，所以大家都知道他身上有槍。我答
    應借款本來就是要借他，但多多少少還是會擔心員工，我想
    在場的員工多少會害怕，我不是因為他們有槍的關係才答應
    借錢，還是會怕，還是想說趕快(回家)把錢拿給他，因為他
    急著要錢；林佑儒沒有拿槍指著鏡頭或員工，也沒跟我說錢
    拿過來才放了員工；案發時我經營的○○車行1個月獲利1、2
    百萬之間。」等語(見本院卷第398至409頁)。參諸證人梁敬
    國之歷次證言，其於偵查中供稱不同意借予被告林佑儒100
    萬元等語，嗣於原審審理時修正稱可以借幾10萬我可以，10
    0萬元則有點壓力，因為被告林佑儒說他急著要，其有說會
    趕回去等語，於本院審理時則改稱其擔心員工，其想在場的
    員工後害怕，因為被告林佑儒他們有槍的關係才答應借錢，
    其還是會怕等語，雖證人梁敬國之證言就細節有所出入，惟
    其終始證稱其本無意願借款予被告林佑儒乙節，故其於原審
    及本院審理時證稱其之所以答應借款予被告林佑儒，係因視
    訊時看見被告林佑儒揹著槍枝，當時車行有員工在，其知悉
    被告林佑儒先前在汽車旅館開槍行為，始迫於壓力，因此心
    生畏懼而同意借款100萬元乙節明確，故被害人梁敬國確透
    過視訊與被告林佑儒對話，並親見被告林佑持有客觀上對人
    之身體、生命危險性之槍枝，顧慮在場之員工安全，因此心
    生畏怖始同意交付100萬元無誤。
　3.至被告林佑儒固持射槍射擊○○車行天花板，惟證人梁敬國於
    偵查、原審及本院審理時均證稱其不知道有無開槍、其未聽
    聞槍聲等語(見偵字第16519號卷一第105頁背面、原審卷三
    第435頁、本院卷第404頁)，惟依證人梁敬國上開所證僅看
    到槍，但未聽見槍聲，難認為被告持槍射擊之惡害通知已達
    於證人梁敬國，可見證人梁敬國並非因知悉被告林佑儒曾在
    場對天花板鳴槍乙事，而被迫同意交付100萬元。
　4.由證人梁敬國之證言可知，其於視訊中看見被告林佑儒揹槍
    之脅迫行為，雖為強制之手段；然又現代科技發達，雖處於
    不同空間，仍得利用科技方法（如視訊）而有身歷其境之效
    果，因此，非不得以科技方法為強暴脅迫，如為現在不法之
    加害行為，且其所施加之威嚇程度足以壓抑被害人之意思自
    由，達於不能抗拒或顯難抗拒之程度者，仍屬強盜之行為。
    惟科技方法雖有身歷其境之效果，然若因空間之阻隔，已減
    緩其威嚇之力道，且依具體之情況，按客觀之標準判斷，認
    不足以壓抑被害人之意思自由者，則尚難以強盜罪責相繩；
　　本件加害人即被告2人與被害人梁敬國所處空間不同，並無
    立即之身體生命等危險，而與當場持槍威嚇之情況，尚屬有
    別，則斟酌被告林佑儒、林竑甫到梁敬國行之客觀情狀及被
    害人主觀情事，綜合判斷，並無足以壓抑被害人之反抗能力
    ，使其喪失意思自由，已達於使人不能抗拒之程度。參諸前
    揭說明，尚難認已達刑法強盜罪之構成要件即至使被害人不
    能抗拒之程度，本案證人梁敬國雖受有被告所施加之強暴脅
    迫行為，而心生恐懼同意借款，惟其自由意識尚未受到全面
    壓制而達到不能抗拒之程度，核與強盜罪之構成要件有間。
　5.按共同正犯在犯意聯絡範圍內之行為，應同負全部責任，最
    高法院91年台上字第50號判例可資參照。本件雖由被告林佑
    儒出面對被害人梁敬國出言恐嚇，藉以取得100萬元；惟被
    告林佑儒、林竑甫因前開戀情汽車旅館槍擊案件為警查緝，
    四處逃匿，且被告林竑甫女友即將生產，而需款孔急，被告
    林佑儒遂於108年6月11日聯繫友人即被害人梁敬國借款10萬
    元遭拒絕，被告林佑儒、林竑甫遂於上開時、地持槍彈、刀
    械至被害人梁敬國經營之○○車行，因被害人梁敬國外出未遇
    ，恐等候、商談過程遭車行員工報警或對外聯繫致形跡敗露
    ，乃命員工交出手機進入會客室，由被告林竑甫在會客室內
    看管員工，並命員工聯繫老闆梁敬國返回車行，足見被告林
    佑儒、林竑甫均有向梁敬國索取金錢之共同目的，過程中雖
    是由被告林佑儒向梁敬國開口借款，然此實為其1人共同犯
    罪計畫之分工，且其款項用途係作為2人逃亡及被告林竑甫
    安家費用。衡諸被告林佑儒、林竑甫既知其等向被害人梁敬
    國借款10萬元甫遭拒絕，仍持槍彈、刀械至被害人梁敬國經
    營之○○車行，先對車行員工李芷芸9人以強暴脅迫方式剝等
    其等之行動自由，再開啟手機視訊，讓被害人梁敬國看見被
    告林佑儒持槍，藉以要求借貸100萬元，可見借款僅係其等
    恐嚇取財之藉口，顯均有不法所有之意圖甚明。被告林佑儒
    事前業與被告林竑甫就此謀議，被告林竑甫亦分擔對被害人
    梁敬國經營之○○車行員工妨害自由、恐嚇安全行為，以此要
    脅被害人梁敬國，始其迫於壓力，因此心生畏懼而同意借款
    100萬，惟其未及取款，被告2人即為警查獲而未得逞，故被
    告林竑甫應與被告林佑甫就本件恐嚇取財未遂犯行，同負共
    同正犯之責無訛。
  6.至卷附現場照片顯示，被害人梁敬國經營之車行辦公室遭被
    告林佑儒、林竑甫2人大肆破壞，天花板鑲嵌式金屬燈罩垂
    落、桌椅翻倒、桌面碎裂、電風扇掉落地面、扇面分離、電
    腦主機傾倒、面板分離、螢幕鍵盤滑鼠等各式雜物掉落地面
    、玻璃物品碎裂；然觀諸目擊證人即車行員工李芷芸於偵查
    時證稱「林竑甫拿刀刺小辦公室之沙發嚇我們、拿手槍朝天
    花板開槍，打破桌子之玻璃。當時林佑儒在外面另一間房間
    與梁敬國視訊。」等語（見偵字第16519號卷一第37頁、他
    字卷二第149、150頁），則被告林竑甫破壞該辦公室之行為
    ，乃其對車行員工李芷芸等人為妨害自由時，所採取之強暴
    脅迫手段，並未以此妨害自由之情狀要脅梁敬國，況被告林
    竑甫破壞辦公室之行為，證人梁敬國乃於案發後耳聞方知，
    其顯非因此而心生畏懼，甚或因此達不能抗拒，此節與之恐
    嚇取財之犯行欠缺關聯性，附此敘明。　
　㈢綜上所述，被告林佑儒、林竑甫於本院審理時出於任意性之
    自白，核與事實相符，均可採信。本件事證明確，被告林佑
    儒、林竑甫之恐嚇取財未遂犯行，均堪認定，皆應依法論科
    。
二、論罪之說明：
  ㈠核被告林佑儒、林竑甫所為，均係犯刑法第346條第3項、第1
    項之恐嚇取財未遂罪。至被告林佑儒、林竑甫以持槍彈為恐
    嚇方法，所犯共同非法持有槍枝、子彈，因其等持有之繼續
    ，為行為之繼續，亦即一經持有該槍彈，罪即成立，但其完
    結須繼續至持有行為終了時為止，而被告林佑儒所持有之槍
    枝、子彈，其持有行為繼續至各該子彈經擊發耗損或其槍彈
    為警查獲止，為單純一罪，此部分業經原審確定在案，非本
    院審理範圍，附此敘明。
  ㈡檢察官起訴主張被告應論以刑法第330條第2項、第1項之攜帶
    兇器強盜未遂罪；然被告林佑儒、林竑甫共同持槍彈至被害
    人梁敬國經營之車行，由被告林佑儒以視訊電話方式與身處
    他地之被害人梁敬國聯繫，並讓其看見被告林佑儒持槍，藉
    其先前行為及事實欄所示之言語隱含將可能加害車行員工，
    脅迫梁敬國，雖使被害人梁敬國心生畏怖而答應出借100萬
    元，惟被害人梁敬國於偵查及原審審理時均供稱其沒聽到槍
    聲，不知道被告林佑儒在店內擊發子彈，其在視訊中有看到
    被告林佑儒背著槍，但不覺得被告林佑儒刻意亮槍等情(見
    偵卷第16519號卷一第105頁背面、原審卷三第434、435、44
    1頁)，衡諸案發時被害人梁敬國不在現場，其係透過視訊看
    到被告林佑儒在其經營之○○車行持槍，被告林佑儒以剝奪車
    行員工李芷芸9人之行動自由，並以視訊方式聯絡被害人梁
    敬國，係在不同空間，被害人梁敬國身為老闆，見員工在車
    行內遭被告2人挾持，其雖仍有意思自由決定是否答應被告2
    人索取100萬元之要求，惟其顧及員工之安危，亦心生畏懼
    而同意被告林佑儒之索求，被害人梁敬國於先返家取款欲至
    車行交付被告林佑儒之際，其自由意識尚未受到全面壓制而
    喪失而達不能抗拒之程度，已如前述，檢察官之主張，容有
    誤會；惟此部分與起訴之基本社會事實同一，爰依刑事訴訟
    法第300條規定變更起訴法條。
　㈢被告林佑儒、林竑甫就此部分恐嚇取財未遂犯行，有犯意聯
    絡、行為分擔，均為共同正犯。
　㈣刑之加重及減輕事由：
  1.累犯：
　⑴被告林竑甫前因傷害案件，經臺灣基隆地方法院以106年度基
    簡字第1123號判處有期徒刑2月，並經同法院以106年度簡上
    字第159號判決駁回上訴確定，於107年5月9日執行完畢，有
    本院被告前案紀錄表附卷可參；其於徒刑執行完畢後，5年
    內故意再犯本案有期徒刑以上之罪，為累犯。被告林竑甫於
    前案執行完畢後約1年即又再犯本案，所犯恐嚇取財未遂罪
    ，與前案所犯傷害罪相較，罪質更重，且其以妨害自由、恐
    嚇安全之手段，以達恐嚇取財之目的，尤見其確具有相當惡
    性，對於刑罰反應力薄弱，前受刑之執行所獲教化成效有限
    ，當須適當延長矯正期間，以助其等重返社會，並兼顧社會
    防衛之效果。本院斟酌上情，參諸釋字第775號解釋意旨，
    認對被告林竑甫加重本刑，並無使所受刑罰超過所應負擔罪
    責之罪刑不相當情形，故被告林竑甫應依刑法第47條第1項
    規定加重其刑。
　⑵至被告林佑儒前因強盜案件，經臺灣新竹地方法院以95年度
    訴字第822號判處有期徒刑10年，經本院以96年度上訴字第6
    76 號、最高法院以96年度台上字第4451號判決駁回上訴確
    定，又因違反槍砲彈藥刀械管制條例案件，經本院以98年度
    上訴字第784號判處有期徒刑3年2月，經最高法院以98年度
    台上字第3469號駁回上訴確定，上開二罪經本院以98年度聲
    字第2649號裁定就有期徒刑部分定應執行有期徒刑12年確定
    ，於105年11月18日假釋付保護管束，於108年2月15日保護
    管束期滿，惟被告因於假釋期間之107年7、8月間再犯槍砲
    案件經本院前審即109年度上訴字第3840號判處有期徒刑9年
    2月，並經最高法院以110年度台上字第4960號判決駁回上訴
    確定，其假釋經撤銷，自111年1月11日入監起執行殘刑2年2
    月28日，有本院被告前案紀錄表附卷可憑。本件案發時，其
    前案尚未執行完畢，故被告林佑儒不符合累犯要件，自無從
    依該規定加重其刑。
　2.未遂犯：
　　被告林佑儒、林竑甫已著手於恐嚇取財行為之實行，然尚未
    取得款項，即經警據報到場處理而未得逞，為未遂犯，依刑
    法第25條第2項規定，按既遂犯之刑減輕之。被告林竑甫並
    依刑法第71條第1項規定先加後減之。
  3.本件無刑法第59條規定之適用：
　⑴按犯罪之情狀顯可憫恕，認科以最低度刑仍嫌過重者，得酌
    量減輕其刑，刑法第59條定有明文。考其立法意旨，科刑時
    原即應依同法第57條規定審酌一切情狀，尤應注意該條各款
    所列事項，以為量刑標準。刑法第59條所謂「犯罪之情狀顯
    可憫恕」，自係指裁判者審酌第57條各款所列事項以及其他
    一切與犯罪有關之情狀之結果，認其犯罪足堪憫恕者而言（
    即犯罪另有其特殊之原因與環境等等），即必於審酌一切之
    犯罪情狀，在客觀上顯然足以引起一般同情，認為縱予宣告
    法定最低刑度猶嫌過重者，始有其適用（最高法院45年台上
    字第1165號、51年台上字第899號判例意旨參照）。
　⑵被告林佑儒、林竑甫未經許可擅自持有制式手槍，其等持有
    之槍枝、子彈數量甚鉅，於本案復係持以犯罪使用，法治觀
    念嚴重不足，行為偏差，並持以向梁敬國強借金錢作為逃亡
    與安家資金，甚挾強大火力與警方對峙，危害社會治安，實
    無任何正當理由或特殊情狀足以引起一般人同情、顯可憫恕
    之處，要無情輕法重之情事，自均無從依刑法第59條規定減
    輕其刑。
三、撤銷改判之理由及科刑審酌事項：
  ㈠原審以被告林佑儒、林竑甫共同犯攜帶兇器強盜未遂罪之事
    證明確，據以論罪科刑，固非無見。惟被告林佑儒、林竑甫
    上訴否認其等行為達不能抗拒之強盜程度，為有理由；被告
    2人坦承恐嚇取財未遂犯行，雖主張其等係向被害人梁敬國
    借貸云云，而其等向被害人梁敬國借款10萬元甫遭拒絕，仍
    持槍彈、刀械至被害人梁敬國經營之○○車行，先對車行員工
    李芷芸9人以強暴脅迫方式剝等其等之行動自由，再開啟手
    機視訊，讓被害人梁敬國看見被告林佑儒持槍，藉以要求借
    貸100萬元，可見借款僅係其等恐嚇取財之藉口，其等顯有
    不法所有之意圖，其等主張係借款云云，殊無足採。是原判
    決此部分既有前揭可議之處，自應由本院將原判決此部分予
    以撤銷改判；其等定執行刑部分亦所附麗，應併予撤銷。
　㈡爰審酌被告林佑儒、林竑甫以借款為由，先對被害人梁敬國
    之員工為妨害自由、恐嚇危害安全犯行，再以視訊聯絡被害
    人梁敬國，藉此隱含將可能加害李芷芸等9人生命、身體之
    意恐嚇被害人梁敬國，致其因擔心其員工安危而心生畏懼，
    而允諾借貸100萬元，對被害人梁敬國著手實行恐嚇取財行
    為，雖因警據報到場而未遂，然被告林佑儒、林竑甫所為，
    不僅危害被害人梁敬國甚鉅，更嚴重破壞社會治安，並徵諸
    被告林佑儒、林竑甫於本案涉案情節呈現其等無視法令之法
    敵對意志，其等犯罪後於本院審理時終能坦承恐嚇取財未遂
    犯行，各自分擔角色、參與犯罪程度以被告林佑儒較重，被
    告林佑儒學歷國中畢業、離婚、育有2名成年子女，與母同
    住，從事車行生意，及被告林竑甫學國中肄業、未婚、育有
    1名2歲幼兒、以販賣水果為業、月入新臺幣2、3萬元、有身
    體狀況不佳之母親等家庭生活、經濟狀況等一切情狀(見本
    院卷第424頁)，分別量處如主文第2項、第3項所示之刑。
　㈢沒收：　
　1.扣案如附表一編號4、6所示空包彈槍各1枝，係被告林佑儒
    所有，供與被告林竑甫犯罪使用，是依刑法第38條第2項前
    段規定宣告沒收。
　2.扣案如附表三編號1所示空包彈，均經擊發，未扣案之粉紅
    色行李箱1只、頭套、手套等物，雖供本案犯罪使用，然其
    性質係屬日常生活用品，上開物品之沒收實不具刑法上之重
    要性，依刑法第38條之2第2項規定，不予宣告沒收、追徵。
    其餘扣案如附表三編號2至10所示物品，則與本案犯罪事實
    無關，均不宣告沒收。　　
　3.至未扣案之折疊刀1把，係被告林竑甫所有、做為與被告林
    佑甫共同剝奪○○車行員工行動自由所用，藉此向被害人梁敬
    國恐嚇取財，然被告2人剝奪行動自由犯行業已確定， 本院
    無從再諭知沒收追徵，併予說明。
據上論斷，應依刑事訴訟法第369條第1項前段、第364條、第299
條第1項前段、第300條，刑法第28條、第346條第3項、第1項、
第47條第1項、第25條、第38條第2項，刑法施行法第1條之1，判
決如主文。
本案經檢察官蔡正傑、劉倍提起公訴，檢察官許鈺茹到庭執行職
務。
中　　華　　民　　國　　111 　年　　4 　　月　　26　　日
　　　　　　　　　刑事第十七庭  審判長法　官  鄭水銓
　　　　　　　　　　　　　　　　　　  法　官  姜麗君
　　　　　　　　　　　　　　　　　　  法　官  黃雅芬
以上正本證明與原本無異。
檢察官如不服本判決，應於收受送達後20日內向本院提出上訴書
狀，其未敘述上訴之理由者並得於提起上訴後20日內向本院補提
理由書（均須按他造當事人之人數附繕本）「切勿逕送上級法院
」。
被告不得上訴。
                                      書記官  鄭雅云
中　　華　　民　　國　　111 　年　　4 　　月　　26　　日
附錄：本案論罪科刑法條全文　　　　　　　　　　　　　　　
中華民國刑法第346條：
意圖為自己或第三人不法之所有，以恐嚇使人將本人或第三人之
物交付者，處6月以上5年以下有期徒刑，得併科1千元以下罰金
。
以前項方法得財產上不法之利益，或使第三人得之者，亦同。
前二項之未遂犯罰之

附表一：
編號 扣案物 數量 鑑定結果 證據  1. 改造手槍（槍枝管制編號0000000000號） 1枝 認係改造手槍，由仿半自動手槍製造之槍枝，換裝土造金屬槍管而成，擊發功能正常，可供擊發適用子彈使用，認具殺傷力。 內政部警政署刑事警察局108 年9 月12日刑鑑字第1080058677號鑑定書（16519 偵卷㈢第101 至114 頁）。  2. 改造手槍（槍枝管制編號0000000000號，含彈匣2 個） 1枝 認係改造手槍，由土耳其ATAK ARMS 廠ZORAKI 914-TD 型空包彈槍，換裝土造金屬槍管而成，擊發功能正常，可供擊發適用子彈使用，認具殺傷力。   3. 改造手槍（槍枝管制編號0000000000號） 1枝 認係改造手槍，由仿半自動手槍製造之槍枝，換裝土造金屬槍管而成，擊發功能正常，可供擊發適用子彈使用，認具殺傷力。   4. 空包彈槍（槍枝管制編號0000000000號） 1枝 認係土耳其ATAK ARMS 廠ZORAKI2906-TD 型空包彈槍，槍管內具阻鐵，無法發射彈丸，認不具殺傷力。   5. 制式手槍（槍枝管制編號0000000000號） 1枝 研判係口徑9mm 制式半自動手槍，為美國SMITH & WESSON廠59型，槍號遭磨滅，經以電解腐蝕法重現結果，因磨滅過深無法重現，槍管內具5 條右旋來復線，擊發功能正常，可供擊發同口徑制式子彈使用，認具殺傷力。   6. 空包彈槍（槍枝管制編號0000000000號） 1枝 認係土耳其ATAK ARMS 廠ZORAKI906-TD型空包彈槍，槍管內具阻鐵，無法發射彈丸，認不具殺傷力。   7. 制式霰彈槍（槍枝管制編號0000000000號） 1枝 研判係口徑12GAUGE 制式散彈槍，為土耳其AKKAR 廠KARATAY 型，槍管上具0000000 字樣，擊發功能正常，可供擊發同口徑制式散彈使用，認具殺傷力。   8. 改造步槍（槍枝管制編號0000000000號，含彈匣2 個） 1枝 認係改造槍枝，由仿步槍製造之槍枝，換裝土造金屬槍管、土造金屬槍機而成，擊發功能正常，可供擊發口徑7.62mm制式子彈使用，認具殺傷力。   9. 制式子彈 72顆，48顆應沒收，另24顆已試射不予宣告沒收 扣案子彈共72顆，認均係口徑9× 19mm制式子彈，採樣24顆試射，均可擊發，均具殺傷力，且扣案72顆子彈均為國外兵工廠製造之原廠子彈，經一定程度之品管控制，又其外觀無明顯改造痕跡，結構完整，故扣案72顆子彈認均具殺傷力。 內政部警政署刑事警察局108 年9 月12日刑鑑字第1080058677號鑑定書、109 年1 月20日刑鑑字第1090003902號函（16519 偵卷㈢第101 至114 頁、原審卷㈡第187 頁）。 10. 制式霰彈 54顆，36顆應沒收，另18顆已試射不予宣告沒收 扣案子彈共54顆，認均係口徑12GAUGE 制式散彈，採樣18顆試射，均可擊發，均具殺傷力，且扣案54顆子彈均為國外兵工廠製造之原廠子彈，經一定程度之品管控制，又其外觀無明顯改造痕跡，結構完整，故扣案54顆子彈認均具殺傷力。  11. 制式子彈 20顆，13顆應沒收，另7 顆已試射不予宣告沒收 扣案子彈共20顆，認均係口徑7.62mm（0.30吋）制式子彈，採樣7 顆試射，均可擊發，均具殺傷力，且扣案20顆子彈均為國外兵工廠製造之原廠子彈，經一定程度之品管控制，又其外觀無明顯改造痕跡，結構完整，故扣案20顆子彈認均具殺傷力。  12. 制式子彈 1顆 扣案子彈1 顆（現場編號*16 ），認係口徑9 × 19mm制式子彈。 內政部警政署刑事警察局108 年9 月9 日刑鑑字第1080058667號鑑定書（16519偵卷㈢第77至91頁）。 

附表二：
編號 扣案物 數量 鑑定結果 證據  1. 非制式子彈 32顆（均已試射） 扣案子彈共36顆，認均係非制式子彈，由金屬彈殼組合直徑約9.0mm 金屬彈頭而成，採樣12顆試射：11顆，均可擊發，認具殺傷力；1 顆，無法擊發，認不具殺傷力，其餘未試射子彈24顆，再經送鑑，均經試射：21顆，均可擊發，認具殺傷力；3 顆，均無法擊發，認不具殺傷力。 內政部警政署刑事警察局108 年9 月12日刑鑑字第1080058677號鑑定書、109 年3 月19日刑鑑字第1090020666號函（16519偵卷㈢第101 至114 頁、原審卷㈡第331 頁）。  2. 非制式子彈 19顆（均已試射） 扣案子彈共24顆，認均係非制式子彈，由金屬彈殼組合直徑約9mm 金屬彈頭而成，採樣6 顆試射，均可擊發，認具殺傷力，其餘未試射子彈18顆，再經送鑑，均經試射：13顆，均可擊發，認具殺傷力；5 顆，均無法擊發，認不具殺傷力。 內政部警政署刑事警察局108 年7 月15日刑鑑字第1080058693號鑑定書、109 年3 月19日刑鑑字第1090020666號函（16519偵卷㈡第317 至322 頁、原審卷㈡第331 頁）。  3. 制式子彈 9顆（均已擊發） 扣案彈殼共9 顆（現場編號6 、10-1至10-5、10-7至10-9），認均係已擊發之口徑9 × 19mm制式彈殼，其彈底特徵紋痕相吻合，認均係由同一槍枝所擊發，且經與附表一編號1 所示改造手槍1 枝之試射彈殼比對結果，其彈底特徵紋痕相吻合，認均係由該槍枝所擊發。 內政部警政署刑事警察局108 年8 月13日刑鑑字第1080051402號鑑定書、108 年9 月12日刑鑑字第1080058677號鑑定書（16519偵卷㈢第49至58、101 至114 頁）。  4. 非制式子彈 1顆（已擊發） 扣案彈殼1 顆（現場編號10-6），認係已擊發之非制式金屬彈殼，且經與附表一編號2 所示改造手槍1 枝之試射彈殼比對結果，其彈底特徵紋痕相吻合，認係由該槍枝所擊發。   5. 制式霰彈 2顆（均已擊發） 扣案彈殼共2 顆（現場編號7 、8 ），認均係已擊發之口徑12GAUGE 制式彈殼，其彈底特徵紋痕相吻合，認均係由同一槍枝所擊發，且經與送鑑附表一編號7所示霰彈槍1 枝之試射彈殼比對結果，其彈底特徵紋痕相吻合，認均係由該槍枝所擊發。   6. 制式子彈 7顆（均已擊發） 扣案彈殼共7 顆（現場編號1 至5 、9 、@3），認均係已擊發之口徑7.62× 39mm制式彈殼，且經與附表一編號8 所示改造步槍1 枝之試射彈殼比對結果，其彈底特徵紋痕相吻合，認均係由該槍枝所擊發。 內政部警政署刑事警察局108 年8 月13日刑鑑字第1080051402號鑑定書、108 年8 月15日刑鑑字第1080057057號鑑定書、108 年9 月12日刑鑑字第1080058677號鑑定書（16519 偵卷㈢第49至58、63至64、101 至114 頁）。  7. 非制式子彈 5顆（均已擊發） 扣案彈頭5 顆，認均係彈頭鉛心（現場編號3-1 、4-1 、5-1 、 12、13）。 內政部警政署刑事警察局108 年8 月2 日刑鑑字第1080062310號鑑定書（原審卷㈢第257 至258 頁）。  8. 制式子彈 1顆　（已擊發） 扣案彈頭1 顆，認係已擊發撞擊變形之口徑9mm 制式銅包衣彈頭，其上剩4 條右旋來復線（現場編號7-1 ）。   9. 非制式子彈 1顆　（已擊發） 扣案彈頭1 顆，認係已擊發撞擊變形之非制式金屬彈頭，其上具6 條右旋來復線（現場編號10-2）。  10. 制式子彈 2顆（均已擊發） 扣案彈頭2 顆，認均係已擊發撞擊變形之口徑9mm 制式銅包衣彈頭，其上具6 條右旋來復線（現場編號14、15）。  11. 制式子彈 16顆（均已擊發） 扣案彈殼共16顆（現場編號*1、*3至*5、*7、*8、*10 至*15 、*17 、*19 、*21 、*23 ），認係已擊發之口徑9 × 19mm制式彈殼，其彈底特徵紋痕相吻合，認均係由同一槍枝所擊發，且經與附表一編號3 所示改造手槍1枝之試射彈殼比對結果，其彈底特徵紋痕相吻合，認均係由該槍枝所擊發。 內政部警政署刑事警察局108 年9 月9 日刑鑑字第1080058667號鑑定書、108 年9 月12日刑鑑字第1080058677號鑑定書（16519偵卷㈢第77至91、101 至114 頁）。 12. 制式霰彈 2顆（均已擊發） 扣案彈殼共2 顆（現場編號*22、*28 ），認均係已擊發之口徑12GAUGE 制式散彈彈殼，其彈底特徵紋痕相吻合，認均係由同一槍枝所擊發，且經與附表一編號7 所示霰彈槍1 枝之試射彈殼比對結果，其彈底特徵紋痕相吻合，認均係由該槍枝所擊發。  13. 制式子彈 3顆（均已擊發） 扣案彈殼共3 顆（現場編號*6、*9、*24 ），認均係已擊發之口徑7.62（0.30吋）制式彈殼，且經與附表一編號8 所示改造步槍1 枝之試射彈殼比對結果，其彈底特徵紋痕相吻合，認均係由該槍枝所擊發。  

附表三:
編號 扣案物 數量 鑑定結果 證據  1. 空包彈 8顆（均已擊發） 現場編號*25 至*27 、*29 、*36 至*39 ，認均係已擊發之口徑9mm 制式空包彈。 內政部警政署刑事警察局108 年9 月9 日刑鑑字第1080058667號鑑定書（16519偵卷㈢第77至91頁）。  2. 制式空包彈 110顆 認均係口徑9mm 制式空包彈，均不具金屬彈頭，認不具殺傷力。 內政部警政署刑事警察局108 年7 月15日刑鑑字第1080058693號鑑定書（16519偵卷㈡第317 至322 頁）。  3. 槍枝零組件 1包 認分係氣體動力式槍枝之金屬槍管、金屬槍管（內具阻鐵）、木質握把、槍管護木、金屬撞針組、金屬扳機組、金屬撞針、金屬扳機、射擊模式選擇鈕、金屬螺絲、金屬管等物。前揭金屬槍管、金屬槍管（內具阻鐵）、金屬撞針組、金屬扳機組、金屬撞針及金屬扳機認均非屬內政部公告之槍砲主要組成零件。前揭木質握把、槍管護木、射擊模式選擇鈕、金屬螺絲、金屬管等物，均未列入公告之槍砲主要組成零件。上開槍枝零組件，經內政部警政署刑事警察局認無法供組成具殺傷力之槍枝之用。 內政部警政署刑事警察局108 年7 月15日刑鑑字第1080058693號鑑定書、內政部109 年3 月31日內授警字第1090870762號函（16519偵卷㈡第317 至322頁、原審卷㈡第329 至330 頁）。  4. 彈杯 1個　（已擊發） 現場編號##1 ，認係塑膠杯狀物。 內政部警政署刑事警察局108 年8 月13日刑鑑字第1080051402號鑑定書（16519偵卷㈢第49至58頁）。  5. 彈頭碎片 1件　（已擊發） 現場編號11，認係銅包衣片，其上剩2 條右旋來復線，其彈底特徵紋痕及來復線特徵紋痕不足，無法認定是否由本案送鑑槍枝所擊發。 內政部警政署刑事警察局108 年8 月13日刑鑑字第1080051402號鑑定書、108 年9 月12日刑鑑字第1080058677號鑑定書（16519 偵卷㈢第49至58、101 至114 頁）。  6. 彈頭碎片 1件（共碎片2個） 現場編號12，認均係銅包衣片，其上欠缺足資比對之特徵紋痕，無法比對。 內政部警政署刑事警察局108 年8 月13日刑鑑字第1080051402號鑑定書（16519偵卷㈢第49至58頁）。  7. 彈頭碎片 2件（均已擊發） 現場編號#15 、#18 ，認均係已擊發變形之銅包衣彈頭，其上均欠缺足資比對之特徵紋痕，均無法比對。   8. 彈殼 1顆　（已擊發） 現場編號*2，認係已擊發之口徑9 × 19mm制式彈殼，與附表二編號11所示之彈殼16顆比對結果，其彈底特徵紋痕不足，無法認定是否由同一槍枝所擊發，且其彈底特徵紋痕及來復線特徵紋痕不足，亦無法認定是否由本案送鑑槍枝所擊發。 內政部警政署刑事警察局108 年9 月9 日刑鑑字第1080058667號鑑定書、108 年9 月12日刑鑑字第1080058677號鑑定書（16519 偵卷㈢第77至91、101 至114 頁）。  9. 彈頭 4顆（均已擊發） 認分別係銅包衣彈頭（現場編號*20 ），其上剩2 條右旋來復線；已擊發撞擊變形之銅包衣，其上剩2 條右旋來復線（現場編號*B5 ）；已擊發撞擊變形之銅包衣彈頭，其上均剩2 條右旋來復線（現場編號*B2-1 、*B3-2 ），經比對結果，其來復線特徵紋痕不足，無法認定是否由同一槍枝所擊發，且其彈底特徵紋痕及來復線特徵紋痕不足，亦無法認定是否由本案送鑑槍枝所擊發。  10. 彈杯 1個　（已擊發） 現場編號*18，認係塑膠彈杯。 內政部警政署刑事警察局108 年9 月9 日刑鑑字第1080058667號鑑定書（16519偵卷㈢第77至91頁）。